【裁判字號】    95,易,2172
【裁判日期】    970619
【裁判案由】    恐嚇取財
【裁判全文】
臺灣高雄地方法院刑事判決              95年度易字第2172號
公  訴  人  臺灣高雄地方法院檢察署檢察官
被      告  乙○○
                    （另案在臺灣臺南監獄臺南分監執行）
上列被告因恐嚇取財案件，經檢察官提起公訴（95年度偵字第25
896 號），本院改依簡式審程序審理，並判決如下：
    主  文
乙○○幫助犯恐嚇取財罪，累犯，處有期徒刑陸月，如易科罰金
，以銀元參佰元即新臺幣玖佰元折算壹日，減為有期徒刑參月，
如易科罰金，以銀元參佰元即新臺幣玖佰元折算壹日。
    事  實
一、乙○○前因違反毒品危害防治條例案件，分別經臺灣臺南地
    方法院判處有期徒刑6 月、8 月確定，並裁定應執行有期徒
    刑1 年，入監執行後於民國（下同）92年12月10日縮刑期滿
    執行完畢。詎其猶未悛悔，已預見一般人倘若不自行向電信
    業者申辦行動電話門號，卻無端向不熟識之他人徵求門號，
    可能係利用作為恐嚇取財或詐欺取財等犯罪之工具，俾以掩
    飾其犯罪所得之財物，雖然對於提供門號並無必然引發他人
    萌生犯罪之確信，但仍以縱使有人持以恐嚇取財亦無違背其
    本意之幫助恐嚇取財犯意，因見報端刊登有收購行動電話門
    號之廣告，乃於95年4 月25日向臺灣大哥大股份有限公司申
    辦0000000000行動電話預付卡門號，進而將該門號晶片卡出
    售予對方，並獲取新臺幣（下同）300 元之報酬，致該門號
    流供俗稱「擄車勒贖」之恐嚇取財集團成員所使用。嗣於95
    年6 月13日上午7 時30分許，丁○○發現其所有而停放在高
    雄市○○區○○路與重義路口處之車號ZX—1075號自小客車
    遭竊後，隨即接獲該擄車勒贖集團成員以前開0000000000門
    號撥打電話恐嚇稱：需匯款5 萬5 千元至其指定帳戶，始能
    順利取回車輛，否則該車將送往車廠解體處理等語，使丁○
    ○心生畏懼，而委請友人於同日下午3 時23分許在高雄縣鳳
    山市○○○○○路郵局如數匯款至甲○○所申辦之東山郵局
    帳戶內（甲○○被訴幫助恐嚇取財部分業已另行審結），丁
    ○○始於同日下午6 時30分許在高雄市○○區○○路尋回其
    自小客車。
二、案經高雄市政府警察局左營報告臺灣高雄地方法院檢察署檢
    察官偵查起訴。
    理  由
一、本件被告乙○○所犯係刑法第346 條第1 項恐嚇取財罪之幫
    助犯，其法定刑係死刑、無期徒刑、最輕本刑為3 年以上有
    期徒刑以外之罪，被告於本院審判程序中就被訴事實為有罪
    之陳述，經告知簡式審判程序之旨，並聽取其與檢察官之意
    見後，本院認無不得或不宜改依簡式審判程序進行之情事，
    而裁定改依簡式審判程序審理。
二、前揭犯罪事實，業經被告於本院審判程序中供承不諱，而被
    害人丁○○接獲電話恐嚇而匯款至指定帳戶之事實，亦經其
    於95年6 月13日警詢時證述歷歷，此外復有通聯調閱查詢單
    、內政部警政署反詐騙案件紀錄表、郵政國內匯款執據、車
    輛車牌失竊作業—查獲車輛認可資料、高雄市政府警察局左
    營分局車輛尋獲電腦輸入單、贓物認領保管收據可資佐證，
    足徵被告之自白與事實相符，應堪採信。復按刑法上之故意
    ，非僅指直接故意，尚包含間接故意（未必故意），所謂間
    接故意係指行為人對於構成犯罪事實，預見其發生而其發生
    並不違反其本意者而言，刑法第13條第2 項業已明揭其旨。
    另幫助犯之成立以行為人主觀上認識被幫助者正欲從事犯罪
    或係正在從事犯罪，且該犯罪有既遂之可能，而其行為足以
    幫助他人實現構成要件者，即具有幫助之故意，並不以行為
    人明知被幫助者確係犯何罪名為必要。又一般人申辦行動電
    話門號並無特殊限制，且得向不同電信業者申辦多數門號使
    用，如無特別理由，衡情應無登報隨意向他人徵求門號使用
    之理，另參以犯罪集團收取他人門號用供犯罪，以隱匿自己
    犯罪之不法行徑，規避執法人員之查緝，類此案件在目前社
    會上層出不窮，坊間新聞媒體亦多所報導再三披露，且其中
    大部分之犯罪型態乃詐欺取財或恐嚇取財（諸如所謂「擄車
    勒贖」、「擄鴿勒贖」或以親人安危為恐嚇手段者），是為
    避免此等物品被不明人士利用為犯罪工具，應為一般生活經
    驗所易於體察之常識，被告身為成年之人，且有國中之學歷
    ，此經其於警詢所陳明，應無不知之理，則被告因見報端廣
    告而任意提供自己門號，其對於對方取得門號之目的可能供
    作恐嚇取財使用，自當有所預見，縱無證據證明其明知收取
    門號者之犯罪態樣，然就對方嗣後將其所提供之門號供作恐
    嚇取財之用，顯不違反被告之本意，揆諸前揭說明，被告自
    有幫助恐嚇取財之間接故意甚明。綜上所述，本件事證明確
    ，被告犯行應堪認定。
三、按行為後法律有變更者，適用行為時之法律，但行為後之法
    律有利於行為人者，適用最有利於行為人之法律，刑法第2
    條第1 項定有明文。就本件被告所犯刑法第346 條第1 項恐
    嚇取財罪之罰金刑而言，95年6 月14日修正公布之刑法施行
    法第1 條之1 將其貨幣單位及提高額度另作規定，取代原罰
    金罰鍰提高標準條例第1 條前段規定之適用，換算數額結果
    與舊法固然並無不同，然刑法於95年7 月1 日修正施行前之
    第33條第5 款原規定罰金刑為銀元1 元以上，亦即新臺幣3
    元以上，修正後該條款則將罰金刑提高為新臺幣1 千元以上
    ，並以百元計算之，核諸刑法第35條所規定刑之輕重比較標
    準，該罪之刑度應以行為時之法律規定較有利於被告。其次
    ，就罰金刑之減輕，依修正後刑法第67條規定，其最高度及
    最低度同減輕之，與修正前刑法第68條所定僅減輕其最高度
    加以比較，以修正後規定較有利於被告。經綜合比較結果，
    新法雖在罰金刑之減輕部分較有利於被告，然本件並未科處
    罰金刑，則新法對於被告並無較有利情形，是依刑法第2 條
    第1 項前段規定，仍應適用被告行為時之舊法。至於刑法第
    47條關於累犯之規定雖亦有修正，但觀諸被告之前科紀錄以
    及此次乃故意犯罪之態樣觀之，不論依修正前或修正後之規
    定，此次犯行均構成累犯而應加重其刑，新舊法適用結果對
    於被告並無有利或不利之影響，另刑法第30條第2 項幫助犯
    減輕其刑之規定僅有做文字修正，對於被告亦無有利或不利
    之影響，是均不生比較問題，應逕適用裁判時之新法，附此
    敘明。
四、核被告所為，係犯刑法第346 條第1 項恐嚇取財罪之幫助犯
    。被告有如前開事實欄所列前科紀錄，此有臺灣高等法院被
    告前案紀錄表附卷可稽，其於有期徒刑執行完畢後，5 年內
    故意再犯本件有期徒刑以上之罪，為累犯，應依刑法第47條
    第1 項規定加重其刑。又被告為恐嚇取財罪之幫助犯，爰依
    刑法第30條第2 項規定，按正犯之刑減輕之，並先加後減之
    。茲審酌被告率將行動電話門號交由他人以犯恐嚇取財罪並
    逃避查緝，使被害人丁○○遭恐嚇而匯款5 萬5 千元至指定
    帳戶，不僅侵害他人財產權，且影響社會治安及金融交易秩
    序，實有非是，然念其於本院審判時尚能供承犯行，態度非
    劣，被害人遭恐嚇之金額亦非甚鉅，以及其犯罪之手段、所
    生損害等一切情狀，量處如主文所示之刑，並諭知易科罰金
    之折算標準，以資懲儆（被告行為時之刑法第41條第1 項前
    段原規定：「犯最重本刑為5 年以下有期徒刑以下之刑之罪
    ，而受6 個月以下有期徒刑或拘役之宣告，因身體、教育、
    職業、家庭之關係或其他正當事由，執行顯有困難者，得以
    1 元以上3 元以下折算1 日，易科罰金」，且罰金罰鍰提高
    標準條例第2 條規定，折算標準就其原定數額提高為100 倍
    折算1 日，亦即，被告行為時之易科罰金折算標準，係以銀
    元100 元以上300 元以下折算1 日，經折算為新臺幣後，應
    以新臺幣300 元以上900 元以下折算為1 日，而被告行為後
    之95年7 月1 日修正施行之刑法第41條第1 項前段則規定：
    「犯最重本刑為5 年以下有期徒刑以下之刑之罪，而受6 個
    月以下有期徒刑或拘役之宣告者，得以新臺幣1 千元、2 千
    元或3 千元折算1 日，易科罰金」，95年7 月1 日修正施行
    之罰金罰鍰提高標準條例亦將第2 條規定予以刪除，比較新
    舊法結果以舊法較有利於被告，是應依刑法第2 條第1 項前
    段規定適用舊法諭知易科罰金之折算標準）。又被告犯罪在
    96年4 月24日以前，且非中華民國96年罪犯減刑條例第3 條
    所列不予減刑之情形，應依該條例第2 條第1 項第3 款規定
    ，減其刑期2 分之1 。
據上論斷，應依刑事訴訟法第273 條之1 第1 項、第299 條第1
項前段，刑法第2 條第1 項前段、第30條第2 項、第346 條第1
項、第47條第1 項、修正前第41條第1 項前段，罰金罰鍰提高標
準條例第1 條前段、修正前第2 條，現行法規所定貨幣單位折算
新臺幣條例第2 條，中華民國96年罪犯減刑條例第2 條第1 項第
3 款、第7 條、第9 條，判決如主文。
本案經檢察官丙○○到庭執行職務。
中    華    民    國    97    年    6     月    19    日
                  鳳山刑事第二庭  審判長法  官  林水城
                                        法  官  楊筑婷
                                        法  官  譚德周
以上正本證明與原本無異。
如不服本判決應於收受本判決後10日內向本院提出上訴書狀，並
應敘述具體理由，如未敘述上訴理由者，應於上訴期間屆滿後20
日內補提理由書狀於本院（均須按他造當事人之人數附繕本）「
切勿逕送上級法院」。
中    華    民    國    97    年    6     月    19    日
                                        書記官  林雅婷
附錄法條：刑法第346 條第1 項
意圖為自己或第三人不法之所有，以恐嚇使人將本人或第三人之
物交付者，處6 月以上5 年以下有期徒刑，得併科1 千元以下罰
金。


司法院資訊處製作；財團法人民間司法改革基金會備份。
